臺灣高等法院民事裁定　　　　　　　　　96年度抗字第1166號
抗　告　人　　丁○○
　　　　　　　丙○○
　　　　　　　甲○○
　　　　　　　戊○○
上列抗告人因與乙○○間強制執行事件，對於中華民國96年 4月
10日臺灣士林地方法院96年度執字第8608號裁定提起抗告，本院
裁定如下：
    主      文
抗告駁回。
抗告程序費用新臺幣壹仟元由抗告人負擔。
    理      由
一本件抗告人以：抗告人戊○○與相對人乙○○於民國94年10月
  4日簽立離婚協議書（下稱系爭離婚協議書），第１條第1項就
  子女教育生活支出部分約定：「雙方所生子女３人（即抗告人
  丙○○、丁○○、甲○○），因均已成年，自離婚生效之日起
  與生父共同生活，各該子女一切生活教養等支出概由生父負責
  ，如各子女中途要與生母同住，須經生父母書面同意，生父應
  按月（每月7日， 最遲應於每月10日以前）交付（匯入抗告人
  戊○○台北國際商業銀行帳戶）女方每位子女生活費新臺幣（
  下同）10,000元，直到子女大學畢業為止。」，第２條約定：
  「本協議經男女雙方無異議同意並經法院公證，如有違反任何
  條款情事之一者，違反１次，即需另付給他方懲罰性違約金50
  ,000 元。」，系爭離婚協議書於94年10月4日經臺灣臺北地方
  法院（下稱臺北地院） 公證處以94年度北院公字第009000257
  號作成公證書（下稱系爭公證書），載明逕受強制執行之本旨
  在案。詎相對人乙○○未按期給付子女教育生活費，其中抗告
  人丙○○、甲○○部分，自95年1月至96年2月止，每月10,000
  元，各140,000元，抗告人丁○○部分，自95年1月起至95年6
  月止每月10,000元，共60,000元，合計340,000元。 另因相對
  人乙○○未按期給付，應給付懲罰性違約金600,000元， 爰以
  系爭公證書為執行名義，聲請強制執行相對人之財產。原法院
  以系爭公證書所載應逕受強制執行者，僅限於相對人給付抗告
  人戊○○2,000,000元贍養費部分，至於相對人於其3名子女與
  生母同住時，應按月給付每人10,000元之教育生活費暨相對人
  如有違反離婚協議書條款情形一者，違反１次，應另給付抗告
  人戊○○50,000元之懲罰性違約金部分，不在系爭公證書所載
  約定逕受強制執行之範圍為由，駁回抗告人強制執行之聲請。
  抗告人不服，因而抗告前來。
二按公證法第13條第1項第1款規定：「當事人請求公證人就下列
  各款法律行為作成之公證書，載明應逕受強制執行者，得依該
  證書執行之：(一)以給付金錢或其他代替物或有價證券之一定數
  量為標的者。」，因之，於公證書約定就以給付金錢為標的應
  逕受強制執行，即得憑該公證書聲請強制執行，未為此約定者
  ，當然不得聲請強制執行。查於公證書約定逕受強制執行，目
  的係在減少訴訟紛爭，惟強制執行事件核屬非訟事件性質，執
  行法院僅得形式上審究，不得為實體事項之審理，且依此公證
  書而取得執行名義，並未經訴訟程序，而無與確定判決有同一
  之效力，是於公證書上約定逕受強制執行，應符合明確、適當
  、可能與適法，使執行法院易於形式上審究，從而，依公證書
  聲請逕行強制執行，應合於公證書之約定內容，且無待審認即
  可確定者，始得為之，最高法院84年度台抗字第18號民事裁判
  意旨可資參照。本件抗告人持以向原法院聲請強制執行之執行
  名義乃系爭公證書，而該公證書就約定逕受強制執行者之本旨
  欄內僅記載：「請求人乙○○應給付戊○○共計新台幣 200萬
  元，給付方式為自離婚生效日起７日內乙○○應給付10萬元，
  餘額應按月於每月7日，最遲於每月10日前給付3萬元，如不按
  期履行，應逕受強制執行。」等語，而不及於系爭協議書之其
  他約定，有系爭公證書在卷可憑，是依公證法第13條第1項第1
  款規定，系爭公證書所載應逕受強制執行者，應僅限於相對人
  應給付抗告人戊○○之2,000,000元贍養費部分， 且於相對人
  未按期履行時，始得為之。雖系爭離婚協議書上載有「本離婚
  協1式4份，男女各持１份，且雙方協同完成公證向戶籍地戶政
  機關完成離婚登記，以登記日期為生效日，本離婚協議書經法
  院公證即具強制執行名義」等語，惟系爭公證書既未就上開協
  議書約定之相對人於同意其３名子女（即抗告人丁○○、甲○
  ○、丙○○）與生母（即抗告人戊○○）同住時，應按月給付
  每人10,000元之教育生活費用部分，暨相對人如有違反任何協
  議離婚條款情形之一者，違反1次，即另給付抗告人戊○○50,
  000元部分， 記載於約定逕受強制執行之列，仍不具執行名義
  之效，核其所以未列入之原因，應係相對人是否同意抗告人丁
  ○○、甲○○、丙○○３人與抗告人戊○○同住，並按月給付
  教育生活費，及相對人是否違反系爭離婚協議書之約定條款而
  須給付懲罰性違約金，事涉實體上爭執，非執行法院所得審理
  事項。因此，原法院以抗告人聲請就上述未列入逕受強制執行
  事項強制執行，不符系爭公證書所載逕受強制執行之約定，而
  駁回抗告人強制執行之聲請，尚無不合。抗告意旨猶執系爭公
  證書所載約定逕受強制執行之範圍包括系爭離婚協議書記載第
  1條子女教育生活費及第2條懲罰性違約金部分為由，指摘原裁
  定不當，求予廢棄，為無理由，應予駁回。
三據上論結，本件抗告為無理由。爰依強制執行法第30條之1、
  民事訴訟法第495條之1第1項、 第449條第1項、第95條、第78
  條，裁定如主文。
中　　華　　民　　國　　96　　年　　8 　　月　　28　　日
                    民事第九庭
                        審判長法　官  黃熙嫣
　　　　　　　　　　　        法　官　呂太郎
　　　　　　　　　　　        法　官　楊力進
正本係照原本作成。
不得再抗告。
中　　華　　民　　國　　96　　年　　8 　　月　　31　　日
　　　　　　　　　　　　　　　書記官  倪淑芳
